臺北高等行政法院判決
                                       99年度簡字第779號
原      告　劉淑麗即鋐州企業社
被      告　桃園縣政府環境保護局
代　表　人　陳世偉（局長）
上列當事人間廢棄物清理法事件，原告不服桃園縣政府中華民國
99年10月6 日府法訴字第0990280817號訴願決定，提起行政訴訟
。本院判決如下：
    主  文
原告之訴駁回。
訴訟費用由原告負擔。
    事實及理由
一、程序事項：
    本件係因不服行政機關所為新臺幣（下同）40萬元以下罰鍰
    處分而涉訟之事件，依行政訴訟法第229 條第1 項第2 款規
    定，應適用簡易程序，本院並依同法第233 條第1 項規定，
    不經言詞辯論，逕行裁判。
二、事實概要：
    被告稽查人員於民國97年4 月16日前往原告位於桃園縣平鎮
    市○○路○ 段68號之回收儲存場查核，發現原告於上址從事
    公告應回收廢棄物（廢鋁容器、廢鐵容器、廢紙容器、廢塑
    膠容器、廢鉛蓄電池、廢乾電池）回收作業，廢容器之儲存
    場所未於明顯處以中文標示應回收廢容器之名稱，不符廢容
    器回收貯存清除處理方法及設施標準第3 條第2 款規定，爰
    依廢棄物清理法第51條第2 項第2 款規定，以99年6 月4 日
    桃環綜字第0990501091號函附裁處書（裁處書編號：000000
    0000000 號）處原告罰鍰6 萬元。原告不服，提起訴願，復
    遭桃園縣政府決定駁回，遂向本院提起行政訴訟。
三、本件原告主張：
    原告從事公告應回收廢容器回收作業多年，期間未有任何違
    規記錄，廢容器之貯存地點、容器、設施均經常保持清潔完
    整，廢容器經回收、分類後亦依其種類分區貯存，並未有廢
    容器掉落、溢散、洩漏、散發惡臭、污染地面或積水等實質
    影響環境衛生及污染之情事發生，對於環保稽查人員稽查當
    時，對原告之行政指導及建議（於貯存場所明顯處以中文標
    示廢容器之種類名稱），原告均於當時立即改善妥當，並向
    被告報備。原告僅係平凡百姓，對廢棄物法規條款之細節並
    非完全充分知悉及了解，但原告知道從事資源回收工作，絕
    對是良心事業，原告至少在有形的污染防範及環境整備上採
    取了積極有效的作為。公務員執行法令應拿出同理心、將心
    比心的態度為民服務，法規原本也是為了建立秩序、解決問
    題而設立，原告僅因不知法規規定，未於貯存場所明顯處以
    中文標示廢容器之種類名稱即遭裁罰6 萬元，執法顯然過當
    ，應參酌行政罰法第7 條、第8 條、第18條第1 、3 項之規
    定，給予原告減輕（以本案法定罰鍰最低額之1/3 ，即2 萬
    元為適法之處分）或免除處罰等情。並聲明求為判決撤銷訴
    願決定及原處分。
四、被告則以：
    被告稽查人員於97年4 月16日前往桃園縣平鎮市○○路○ 段
    68號之回收儲存（廠）場查核，發現原告於上址從事公告應
    回收廢棄物（廢鋁容器、廢鐵容器、廢紙容器、廢塑膠容器
    、廢鉛蓄電池、廢乾電池）回收作業，廢容器之儲存場所未
    於明顯處以中文標示應回收廢容器之名稱，核以違反廢棄物
    清理法第18條第1 項所定「廢容器回收貯存清除處理方法及
    設施標準」第3 條第1 項第2 款規定，復依廢棄物清理法第
    51條第2 項第2 款規定裁處法定最低罰鍰6 萬元，認事用法
    ，並無違誤。如原告起訴狀所自承「原告從事公告應回收廢
    容器回收作業多年」，對公告應回收廢容器的相關環保法令
    及作業現場應有的作為及規範應有基本認識，由於回收廢棄
    物回收業違規收受不明來源的電線電纜時有所聞，被告爰配
    合警察機關對回收廢棄物回收業作全面性稽查，法規有關於
    儲存場所標示廢棄物種類名稱之規定，有其管制與防弊之功
    能，原告主張適用行政罰法第8 條不知法規之法律錯誤的減
    免，被告認尚與個案事實不符，故難以援用等語，資為抗辯
    。並聲明求為判決駁回原告之訴。
五、按「為有效清除、處理廢棄物，改善環境衛生，維護國民健
    康，特制定本法；本法未規定者，適用其他有關法律之規定
    。」、「本法所稱主管機關：在中央為行政院環境保護署；
    在直轄市為直轄市政府；在縣（市）為縣（市）政府。」、
    「本法所稱執行機關，為直轄市政府環境保護局、縣（市）
    環境保護局及鄉（鎮、市）公所。」、「（第1 項）物品或
    其包裝、容器經食用或使用後，足以產生下列性質之一之一
    般廢棄物，致有嚴重污染環境之虞者，由該物品或其包裝、
    容器之製造、輸入或原料之製造、輸入業者負責回收、清除
    、處理，並由販賣業者負責回收、清除工作。一、不易清除
    、處理。二、含長期不易腐化之成分。三、含有害物質之成
    分。四、具回收再利用之價值。（第2 項）前項物品或其包
    裝、容器及其應負回收、清除、處理責任之業者範圍，由中
    央主管機關公告之。」、「依第15條第2 項公告之物品或其
    包裝、容器，經食用或使用後產生之一般廢棄物（以下簡稱
    應回收廢棄物），其回收、貯存、清除、處理，應符合中央
    主管機關之規定；其回收、貯存、清除、處理方法及設施標
    準，由中央主管機關定之。」、「有下列情形之一者，處新
    臺幣6 萬元以上30萬元以下罰鍰；經限期改善，屆期仍未完
    成改善者，按日連續處罰：…二、違反第18條第1 項至第3
    項、第19條、第22條或第23條規定。…」廢棄物清理法第1
    條、第4 條、第5 條第1 項、第15條、第18條第1 項、第51
    條第2 項第2 款分別定有明文。又依廢棄物清理法第18條第
    1 項規定訂定之「廢容器回收貯存清除處理方法及設施標準
    」第3 條且規定：「廢容器之回收、貯存方法，應符合下列
    規定：一、儲存之地點、容器、設施應經常保持清潔完整，
    不得有廢棄物掉落、溢散、洩漏、散發惡臭、污染地面或積
    水等情事。二、經回收、分類之廢容器應依其種類分區貯存
    ，並於明顯處以中文標示其種類名稱。三、堆置高度不得超
    過5 公尺，相鄰堆置之高度差不得超過1.5 公尺，採廢容器
    壓縮磚貯存者，各區域間應有1 公尺以上之分隔走道。四、
    貯存場（廠）區應採取必要措施，以防止廢容器壓縮磚發生
    掉落、倒塌或崩塌等情事。五、其他經中央主管機關指定者
    。」
六、次按「違反行政法上義務之行為非出於故意或過失者，不予
    處罰。」、「不得因不知法規而免除行政處罰責任。但按其
    情節，得減輕或免除其處罰。」乃行政罰法第7 條第1 項、
    第8 條所明定。經查，被告稽查人員於97年4 月16日10時55
    分前往原告位於桃園縣平鎮市○○路○ 段68號之回收儲存場
    查核，發現原告作業之廢容器儲存場所，未於明顯處以中文
    標示應回收廢容器之名稱之事實，業有桃園縣一般廢棄物資
    源回收（處理）業者稽查工作紀錄表、照片影本附卷可稽（
    見原處分卷第15-17 頁），且為原告所不爭（見本院卷第8
    頁原告於起訴狀所自承：當日違規後立即改善妥當等語），
    則原告於上開時地，有未於明顯處以中文標示應回收廢容器
    之名稱之行為，洵堪認定。核原告自承從事廢容器回收作業
    多年（見本院卷第8 頁原告起訴狀），應對相關環保法令予
    以了解，其應注意並能注意上述「廢容器回收貯存清除處理
    方法及設施標準」規定，將回收、分類之廢容器依其種類分
    區儲存，並於明顯處以中文標示其種類名稱，竟疏未注意遵
    行，自有過失之責。從而，被告認原告有前揭廢棄物清理法
    第18條第1 項規定之行為，違反「廢容器回收貯存清除處理
    方法及設施標準」第3 條第2 款規定，而按其違章情節，依
    廢棄物清理法第51條第2 項第2 款規定，裁處原告法定最低
    罰鍰6 萬元，於法自無不合。原告主張：其僅因不知法規，
    而未於貯存場所明顯處以中文標示廢容器之種類名稱，即遭
    裁罰6 萬元，被告執法顯然過當云云，容未明違反行政法義
    務者，不限於故意，縱係過失亦應負行政處罰責任；而被告
    既已審酌其具體違章情狀，裁處原告法定裁罰最低金額，亦
    不生違反行政罰法第8 條但書、第18條第1 、3 項規定，而
    有何裁量逾越或怠惰之違法情事。故原告上開主張，尚無足
    取。
七、綜上所述，原告之主張並無可採。被告以原告違反廢棄物清
    理法第18條第1 項規定，爰依同法第51條第2 項第2 款規定
    ，於法定罰鍰額度內從輕裁處其6 萬元罰鍰，於法並無不合
    ；訴願決定予以維持，亦無違誤。原告猶執前詞，訴請撤銷
    ，為無理由，爰不經言詞辯論，予以駁回。
八、本件事證已臻明確，兩造其餘攻擊防禦方法經本院審酌後，
    核與本件判決結果均不生影響，故不再逐項論述，附敘明之
    。
九、據上論結，本件原告之訴為無理由，爰依行政訴訟法第236
    條、第233 條第1 項、第98條第1 項前段判決如主文。
中　　華　　民　　國　　100　 年　　3　　 月　　15　　日
　　　　　　　　　　臺北高等行政法院第三庭
                          　      　法  官　林玫君
上為正本係照原本作成。
本件以訴訟事件所涉及之法律見解具有原則性者為限，始得於本
判決送達後20日內向本院提出上訴狀並表明上訴理由，如已於本
判決宣示後送達前提起上訴者，應於判決送達後20日內補具上訴
理由（均按他造人數附繕本），且經最高行政法院許可後方得上
訴。
中　　華　　民　　國　　100　 年　　3　　 月　　15　　日
    　　　　　　　　　　　　　　  　書記官  黃玉鈴